【裁判字號】    98,上易,79
【裁判日期】    980721
【裁判案由】    詐欺
【裁判全文】
臺灣高等法院花蓮分院刑事判決          98年度上易字第79號
上  訴  人
即  被  告  戊○○
選任辯護人  曾泰源律師
上列上訴人因詐欺案件，不服臺灣花蓮地方法院中華民國98年3
月31日96年度易字第449號第一審判決（起訴案號：臺灣花蓮地
方法院檢察署96年度偵字第1830、2088、2358、2456、3468；96
年度偵緝字第129號），提起上訴，本院判決如下：
    主  文
原判決關於戊○○部分撤銷。
戊○○幫助意圖為自己不法之所有，以詐術使人將本人之物交付
，處有期徒刑八月，減為有期徒刑四月；又幫助意圖為自己不法
之所有，以恐嚇使人將本人之物交付，處有期徒刑八月，減為有
期徒刑四月；應執行有期徒刑六月，如易科罰金，以新台幣一千
元折算一日。
    事  實
一、戊○○明知近年來盛行以取得或買賣人頭帳戶之方式，供詐
    騙、恐嚇集團作為詐欺、恐嚇他人交付財物等不法用途，亦
    知金融機構帳戶係個人理財之重要工具，關係個人財產、信
    用之表徵，故可預見將自己金融帳戶之存摺、金融卡、提款
    密碼提供予陌生人使用，可能成為詐騙集團使用之犯罪工具
    ，竟基於幫助犯罪之故意，於95年11月間將辛○○於95 年
    11月20日，在花蓮縣吉安鄉○里○街550號之戊○○住處所
    提供之臺灣銀行吉安簡易型分行所開立帳戶000000000000
    號之存簿、提款卡（含密碼），及己○○於95年11月間某日
    ，在花蓮縣新城鄉○○路17之5號所提供之中華郵政股份有
    限公司花蓮郵局帳戶00000000000000號之存簿、提款卡（含
    密碼），以超商宅急便及郵局托運之方式寄送至台南及高雄
    等地予庚○○，由其交予詐騙集團使用。復於95年10月間將
    壬○○在家中所交付之臺灣郵政北埔郵局00000000000000
    號帳戶存摺、提款卡（含密碼），交予詐騙集團使用。而詐
    騙集團於取得上揭人頭帳戶後，旋即意圖為自己不法之所有
    ，分別於（一）95年11月22日，向洪錫華佯稱代辦現金卡需
    代辦費用，致洪錫華不疑有他，於同日匯款新台幣（下同）
    6千元至壬○○上開帳戶內；（二）95年11月23日中午12時
    許，向乙○○佯稱因其辦理貸款被退件影響公司之作業之損
    失而要求賠償，否則將對其家人不利，致乙○○心生畏怖不
    疑有他，而於同日匯款共計32,460元至己○○上開帳戶內；
    再於（三）95年11月24日，向甲○○佯稱並威脅其家人安全
    ，致甲○○心生畏怖不疑有他，遂於同日匯款39,720元至己○○上開帳戶內；（四）95年11月29日上午10時許，向丙○○佯稱其子因賭博欠人錢遭人毒打需匯錢始肯放人，致丙○○心生畏怖不疑有他，而於同日11時許匯款10萬元至辛○○
    上開帳戶內。嗣經洪錫華、乙○○、甲○○、丙○○查證後
    始知受騙，乃報警循線查獲。
二、案經花蓮縣警察局花蓮分局、吉安分局、玉里分局報告臺灣
    花蓮地方法院檢察署檢察官偵查起訴。
    理  由
壹、程序方面
    被告以外之人於審判外之言詞或書面陳述，除法律有規定者
    外，不得作為證據。被告以外之人於偵查中向檢察官所為之
    陳述，除顯有不可信之情況者外，得為證據。又按被告以外
    之人於審判外之陳述，雖不符刑事訴訟法第159條之1至第
    159條之4之規定，而經當事人於審判程序同意作為證據，法
    院審酌該言詞陳述或書面陳述作成時之情況，認為適當者，
    亦得為證據；當事人、代理人或辯護人於法院調查證據時，
    知有刑事訴訟法第159條第1項不得為證據之情形，而未於言
    詞辯論終結前聲明異議者，視為有前項之同意，刑事訴訟法
    第159條之1、第159條之5第1項、第2項分別定有明文。經查
    ，檢察官、被告於本院審判程序中對本案之供述、非供述證
    據均表示無意見而同意作為證據，本院審酌各該證據作成之
    狀況，亦認為適當，依前揭規定，本案相關之供述、非供述
    證據，均有證據能力。
貳、實體方面
一、上開事實，業據被告戊○○在本院審理中坦承不諱，並經證
    人即被害人甲○○、丙○○於警詢時，及證人壬○○、辛○○、己○○於原審審理時證述明確，復有郵局國內匯款執據
    、匯款申請書、臺灣銀行交易明細、郵局客戶歷史交易清單
    在卷可稽。本案事證明確，被告犯行洵堪認定，應予依法論
    科。
二、按刑法上之幫助犯，係對於犯罪與正犯有共同之認識，而以
    幫助之意思，對於正犯資以助力，而未參與實施犯罪之行為
    者而言（最高法院75年度臺上字第1509號、88年度臺上字第
    1270號判決意旨參照）。是以如未參與實施犯罪構成要件之
    行為，而係出於幫助之意思提供助力，即屬幫助犯，而非共
    同正犯。查被告係基於幫助詐欺或恐嚇之故意，提供上開帳
    戶予不詳之詐欺恐嚇集團之成員，以供被害人匯款之用，而
    為詐欺罪及恐嚇取財罪構成要件以外之行為。而被告所提供
    壬○○之帳戶，詐騙集團係用以詐欺行為致被害人洪錫華陷
    於錯誤而匯款，此部分正犯係犯詐欺罪。核被告所為，係犯
    刑法第30條第1項、第339條第1項幫助詐欺罪。又被告所提
    供辛○○、己○○之帳戶，詐騙集團係用以恐嚇手段，致被
    害人心生畏怖而匯款，此部分正犯係犯恐嚇取財罪。核被告
    所為，係犯刑法第30條第1項、第346條第1項幫助恐嚇取財
    罪。被告戊○○先後於95年10月間取得壬○○之存簿及提款
    卡，於95年11月間取得辛○○與己○○之存簿及提款卡，所
    為上開幫助詐欺犯行及幫助恐嚇取財犯行相隔近一月，犯意
    應屬個別，客觀上彼此可分，上開數罪應分論併罰。又被告
    既為詐欺罪及恐嚇取財之幫助犯，爰依刑法第30條第2項規
    定均減輕其刑。
三、原審據以論科，雖非無見。然刑法第28條之共同正犯，係指
    二人以上共同實行犯罪之行為者而言，幫助他人實行犯罪行
    為者，並非實行正犯，在事實上雖有二人以上共同幫助他人
    實行犯罪行為，要亦各負幫助責任，仍無適用刑法第28 條
    之餘地（最高法院33年上字第793號判例參照）。亦即各幫
    助犯之間，不發生共同正犯問題。原判決認被告戊○○與共
    同被告間為幫助犯之共同正犯，其所為論斷，自有違誤。又
    接續犯係指行為人之數行為於同時同地或密切接近之時地實
    施，侵害同一之法益，各行為之獨立性極為薄弱，依一般社
    會健全觀念，在時間差距上，難以強行分開，在刑法評價上
    ，以視為數個舉動之接續施行，合為包括之一行為予以評價
    ，較為合理，始足當之。查本案被告收集存簿及提款卡時間
    前後相隔近一月，完成郵寄存簿及提款卡之幫助行為亦相隔
    數日，難認其行為間有密接性，是原審以接續犯論以一罪，
    亦有未當。原判決既有上開可議之處，即難以維持，應由本
    院予以撤銷改判。爰審酌被告交付上開金融機構帳戶與詐欺
    集團使用，實際上助長詐騙財產犯罪之風氣，並造成許多無
    辜民眾受騙而受有金錢損失，應為當今社會詐財事件發生根
    源之一，不僅擾亂金融交易往來秩序，且致使執法人員難以
    追查該詐騙集團之真實身分；復參酌被告智識程度、被害人
    所受損害之金額，及被告已於本院審理時坦承犯行、素行尚
    佳等情，分別量處如主文所示之刑。末查中華民國96年罪犯
    減刑條例業自96年7月16日施行，被告所犯本件幫助恐嚇取
    財罪及幫助詐欺罪之時間均在96年4月24日以前，符合減刑
    之條件，爰依上開條例第2條第1項第3款之規定，就其宣告
    刑予以減刑2分之1，並定其應執行之刑及諭知易科罰金折算
    標準。
據上論斷，應依刑事訴訟法第369條第1項前段、第364條、第299
條第1項前段，刑法第339條第1項、第346條第1項、第30條第1項
前段、第2項、第50條、第51條第1項第5款、第41條第1項前段，
刑法施行法第1條之1，中華民國96年罪犯減刑條例第2條第1項第
3款、第7條、第9條，判決如主文。
本案經檢察官丁○○到庭執行職務。
中    華    民    國    98    年    7    月    21    日
                  刑事庭審判長法  官   謝 志 揚
                              法  官   林 鳳 珠
                              法  官   林 慶 煙
以上正本證明與原本無異。
本件不得上訴。
中    華    民    國    98    年    7    月    21    日
                              書記官   林 明 智
附錄本案論罪科刑法條全文：
中華民國刑法第339條
（普通詐欺罪）
意圖為自己或第三人不法之所有，以詐術使人將本人或第三人之
物交付者，處5年以下有期徒刑、拘役或科或併科1千元以下罰金
。
以前項方法得財產上不法之利益或使第三人得之者，亦同。
前二項之未遂犯罰之。
中華民國刑法第30條
（幫助犯及其處罰）
幫助他人實行犯罪行為者，為幫助犯。雖他人不知幫助之情者，
亦同。
幫助犯之處罰，得按正犯之刑減輕之。
中華民國刑法第346條
（單純恐嚇罪）
意圖為自己或第三人不法之所有，以恐嚇使人將本人或第三人之
物交付者，處6月以上5年以下有期徒刑，得併科1千元以下罰金
。
以前項方法得財產上不法之利益，或使第三人得之者，亦同。
前二項之未遂犯罰之。


司法院資訊處製作；財團法人民間司法改革基金會備份。
